高雄高等行政法院簡易判決
　　　　　　　　　　　　 　　　　　　　96年度簡字第 251號
原　　　告　甲○○
訴訟代理人　丙○○
被　　　告　財政部台灣省南區國稅局
代　表　人　乙○○　局長
上列當事人間因綜合所得稅事件，原告不服財政部中華民國96年
4月30日台財訴字第09600131640號訴願決定，提起行政訴訟。本
院判決如下：
    主  文
原告之訴駁回。
訴訟費用由原告負擔。
  　事實及理由
一、緣原告辦理90年度綜合所得稅結算申報時，漏報所得計新台
    幣（下同）1,311,525元，致短漏所得稅額101,083元，前經
    被告所屬新化稽徵所（以下稱原處分機關）依據查得資料，
    核定補徵應納稅額124,384元及罰鍰20,200元在案。嗣原告
    於95年10月6日具文主張其配偶丙○○取自聚隆纖維股份有
    限公司（以下簡稱聚隆公司）之5筆營利所得58,900元、58,
    000元、8,190元、4,880元及946,190元，其轉讓原因係法院
    拍賣及緩課股票減資收回，全部應按收付實現原則以實際轉
    讓價格重新計算所得額，並請求依稅捐稽徵法第28條規定退
    還溢課之稅款。案經原處分機關以95年12月22日南區國稅新
    化二字第0950061591號函復否准所請。原告不服，提起訴願
    ，亦遭駁回，遂提起本件行政訴訟。
二、原告起訴意旨略以：(一)財政部87年9月3日台財稅第87196082
    8號函釋規定取得符合獎勵之記名股票欲放棄緩課或送存集
    保之稅務處理原則，顯已對人之自由權利增加法律所無之限
    制，核與行為時促進產業升級條例第16條、第17條或已廢止
    之獎勵投資條例第13條規定不符，原處分機關按面額10元歸
    課所得稅，違反上開立法意旨及綜合所得稅收付實現原則。
    系爭5筆課稅所得，應依財政部89年7月26日台財稅第089045
    4416號函釋，依照促進產業升級條例第16條規定，低於面額
    時，以實際轉讓價格核定課稅，並聲明求為判決撤銷原處分
    及訴願決定，及依稅捐稽徵法第28條規定請求退稅云云。被
    告答辯意旨略以：(一)查個人股東取得被投資公司分配之股利
    屬於股東之營利所得，應併入取得年度之綜合所得總額中課
    徵所得稅，為所得稅法第14條第1項第1類第1款所明定。而
    公司以未分配盈餘轉增資用於增置設備用途，符合行為時促
    進產業升級條例第16條、第17條規定，則股東可於獲配股票
    股利之年度選擇放棄享受緩課，按股票面額課徵該年度所得
    稅，抑或選擇享受緩課，延緩所得計入之時點。是緩課股票
    係法令所賦予投資人享受延後納稅時間利益之權利，擬制該
    緩課股票所構成之所得在配股年度尚未實現，投資人於日後
    一旦有將該股票移轉、贈與、作為遺產分配而移轉他人或送
    存集中保管之時，即作為該股票所得實現計入之時點。(二)次
    查，本件5筆營利所得，其中4筆58,900元、58,000元、8,19
    0元、4,880元之轉讓原因為買賣（法院拍賣），係按緩課股
    票轉讓所得申報憑單所載低於面額之轉讓總價額核定，而非
    股票面額，原告主張原處分機關係以面額計算所得稅，顯有
    誤解。(三)至原告主張其餘1筆營利所得946,190元為減資所得
    未有實現，不應予核算所得，原處分機關按面額10元歸課所
    得稅，違反促進產業升級條例第16條、第17條或原獎勵投資
    條例第13條立法意旨及綜合所得稅收付實現原則。查系爭營
    利所得946,190元係原告之配偶丙○○取自聚隆公司以未分
    配盈餘轉增資配發之股票股利於分配年度即為已實現之所得
    ，惟依88年12月31日修正公布前之促進產業升級條例第16條
    規定，暫緩課徵而已，既聚隆公司90年度辦理減資以彌補虧
    損，按減資比例收回行為時促進產業升級條例第16條規定核
    准發行之增資緩課股票，則系爭股票股利之營利所得緩課原
    因已不復存在，自應以減資年度課徵所得稅，依財政部92年
    5月14日台財稅字第0920453163號函釋以股票面額核計所得
    額，此與綜合所得稅以「已實現之實際所得」為課稅原則無
    違，亦核與行為時促進產業升級條例第16條規定，尚無違背
    ；況系爭緩課股票係由聚隆公司以股票面額每股10元收回系
    爭緩課股票彌補虧損，自帳上沖抵虧損，也無「實際轉讓價
    格」低於面額問題，公司以股票面額10元彌補虧損，股東仍
    相對取得相當於每股面額部分之利益，宜視同該股票移轉價
    格為10元，以股票面額核定營利所得核課原告之配偶丙○○
    營利所得，方符租稅公平等語，並聲明求為判決駁回原告之
    訴。
三、被告代表人原為朱正雄局長，嗣先後變更為何瑞芳代理局長
    及乙○○局長，茲由渠等分別具狀聲明承受訴訟，依法核無
    不合，應予准許，先此敘明。
四、按「個人綜合所得總額，以其全年左列各類所得合併計算之
    ：第一類：營利所得：公司股東所分配之股利．．．。」為
    行為時所得稅法第14條第1項第1類所明定。次按「公司以其
    未分配盈餘增資供左列之用者，其股東因而取得之新發行記
    名股票，免予計入股東當年度綜合所得稅；其股東為營利事
    業者，免予計入當年度營利事業所得額課稅。但此類股票於
    轉讓、贈與或作為遺產分配時，面額部分應作轉讓、贈與或
    遺產分配時所屬年度之所得，申報課稅。至實際轉讓價格或
    贈與，遺產分配時之時價，如低於面額時，以實際轉讓價格
    或贈與或遺產分配時之時價申報。‧‧‧」為行為時促進產
    業升級條例（下稱促進產業升級條例）第16條所規定（獎勵
    投資條例施行期間至79年12月31日止，現行促進產業升級條
    例則於79年12月29日公布並自80年1月1日起施行）。又「公
    司辦理減資，收回未分配盈餘轉增資配發之緩課股票時，其
    緩課原因已不復存在，該公司應於辦理股票移轉、過戶之次
    月10日前向所在地稽徵機關申報股票轉讓所得申報憑單．．
    ．」及「公司辦理減資，收回符合促進產業升級條例第16條
    、第17條規定之緩課股票，核屬股票轉讓之性質，應歸課減
    資收回年度之股東所得稅。」「公司辦理減資以彌補累積虧
    損，按減資比例收回原依88年12月31日修正公布前促進產業
    升級條例第16條規定核准發行之增資緩課股票．．．其緩課
    股票股東．．．營利所得．．．且該緩課股票並非實際轉讓
    ，而是公司收回註銷，故無所謂『實際轉讓價格』低於面額
    問題，且該公司係以面額10元隬補虧損，自帳上沖抵虧損，
    宜視同該股票移轉價格為10元．．．，以面額計算所得課稅
    。」亦經財政部81年5月9日台財稅第810787139號函、85年9
    月4日台財稅第851910761號函及92年5月14日台財稅字第092
    0453163號函釋示在案。上開函釋乃財政部基於中央財稅主
    管機關之職權，就促進產業升級條例第16條規定所為之解釋
    性行政規則，觀其內容與相關規定之規範意旨相符，自得援
    用。
五、本件原告提起本件訴訟，無非主張：依照促進產業升級條例
    第16條規定，緩課股票實際轉讓價格若低於面額時，應以實
    際轉讓價格核定課稅，原處分機關按面額10元歸課所得稅，
    違反上開立法意旨及綜合所得稅收付實現原則，從而系爭5
    筆課稅所得應以實際轉讓價格核定課稅。又財政部87年9月
　　3日台財稅第871960828號函釋規定取得符合獎勵之記名股票
    欲放棄緩課或送存集保之稅務處理原則，顯已對人之自由權
    利增加法律所無之限制，核與促進產業升級條例第16條、第
    17條或獎勵投資條例第13條規定不符云云。爰分述如下：
    1.按個人因生產事業以未分配盈餘增資擴充，依促進產業升
      級條例第16條規定發行之增資股票，於取得後轉讓時，其
      轉讓價格如低於股票面值，依同條規定，應以實際轉讓價
      格，作為轉讓年度之收益，申報課徵所得稅。又如轉讓價
      格高於股票面值，參照財政部68年1月19日台財稅字第303
      71號函釋意旨，其超過股票面值部分，係屬證券交易所得
      ，於證券交易所得停徵所得稅期間，自可免徵所得稅，但
      面值部分，仍應以股利所得申報課稅。查本件系爭營利所
      得其中四筆分別為58,900元、58,000元、8,190元、4,880
      元（股票取得時間或為87年6月29日或為8月29日），其轉
      讓原因為買賣（法院拍賣），且實際轉讓價格低於股票面
      值，而被告亦係各依其實際轉讓價格0.62元、0.58元、0.
      63元及0.61元核課股利所得，此有緩課股票轉讓所得申報
      憑單與被告90年度綜合所得稅核定通知書附於原處分卷足
      按，申言之，原處分機關係按緩課股票轉讓所得申報憑單
      所載低於面額之轉讓總價額核定其所得，而非按股票面額
      ，原告主張原處分機關係以面額10元計算所得稅，容有誤
      解，尚無可採。
    2.再按，個人股東取得被投資公司分配之股利，屬於股東之
      營利所得，應併入取得年度之綜合所得總額中課徵所得稅
      ，為首揭所得稅法第14條第1項第1類第1款所明定。又公
      司以未分配盈餘轉增資供增置或更新從事生產等用之機器
      、設備或運輸設備者，其因增資所配發股東之股票股利，
      符合促進產業升級條例第16條規定，則暫緩課徵股東該年
      度之營利所得，此乃政府為促進產業升級而採取之管制性
      誘導租稅之一種，核其性質並非所得之免課，僅係緩課，
      亦即此等股票股利經股東選擇緩課者，即擬制該緩課股票
      所構成之所得在配股年度尚未實現，而於日後一旦有將該
      股票移轉、贈與或作為遺產分配而移轉他人之時，即作為
      該股票所得實現之時點，而課徵該股票股利之所得稅。是
      以促進產業升級條例第16條規定所稱之股票轉讓既係為決
      定緩課股票所得實現之意義，則此所謂之轉讓自不以股權
      的買賣為限，倘股權的移動具有經濟的實質時，亦為上開
      條文所稱之轉讓。次按「公司非依股東會決議減少資本，
      不得銷除其股份；減少資本，應依股東所持股份比例減少
      之。但本法或其他法律另有規定者，不在此限。」「公司
      為彌補虧損，於會計年度終了前，有減少資本及增加資本
      之必要者，董事會應將財務報表及虧損撥補之議案，於股
      東會開會三十日前交監察人查核後，提請股東會決議。」
      公司法第168條第1項及第168條之1分別定有明文。可知公
      司以減資彌補虧損，係由股東會決議同意以其股本彌補虧
      損，從而彌補虧損後，股本相對變小，股份自隨之銷除；
      換言之，此種減資彌補虧損之股票銷除，乃因股東同意以
      其股本彌補虧損之結果，有其經濟上之實質，並非憑空放
      棄股權。
    3.又原告為原取得緩課股票之股東，於取得年度固得免予計
      入股東所得課稅，惟此項租稅優惠，並非准許其就股票之
      取得不予課稅，而是針對取得因增資配發股票之股東給予
      「延緩所得計入時點」之優惠而已，藉以鼓勵公司將累積
      未分配之盈餘，以發行新股之方式來取代發放現金，俾使
      公司之資金充裕，並得運用於增置機器設備等用途，健全
      公司之財務結構。又公司為辦理減資以彌補累積虧損，按
      股東持股比例收回促進產業升級條例第16條規定核准發行
      之增資緩課股票時，則緩課原因已不復存在，自應恢復課
      徵被收回緩課股票股東當年度營利所得，自屬當然。至前
      揭財政部85年9月4日台財稅第851910761號函所謂「核屬
      股票轉讓之性質」，係說明減資收回緩課股票應歸課所得
      稅之時點，其性質等同於促進產業升級條例第16條所規範
      之「轉讓時」，其緩課原因不復存在，應予課稅之時點；
      而當公司因減資收回原依規定發行之股票時，其緩課原因
      不復存在，股東可以取回相當於股本（係由盈餘轉成）之
      對價，自應就該等收回之緩課股票，按面額（即由盈餘轉
      成股本部分）歸課股東所得稅。倘公司減資係為彌補虧損
      ，就股東而言，係以原告緩課股票面額部分之對價彌補公
      司之虧損，公司帳上亦係按每股面額沖抵虧損，故公司以
      緩課股票減資彌補虧損之方式，股東仍取得相當於每股面
      額之利益，與公司辦理減資收回股票，給付相當於其股本
      之現金，嗣再由股東以現金彌補公司虧損之方式，就公司
      帳上之現金及股東權益而言，並無不同。是無論自股東或
      公司面觀之，上開緩課股票之轉讓價格，均以股票之面額
      計算，且該緩課股票並非實際轉讓，而係以股本彌補虧損
      後，由公司收回註銷，故無所謂「實際轉讓價格」低於面
      額之問題，且該公司係以面額10元彌補虧損，自帳上沖抵
      虧損，是自應視同該股票移轉價格為10元，雙方始為一致
      。
    4.準此，本件系爭營利所得946,190元，係原告之配偶丙○
      ○取自聚隆公司90年度辦理減資以彌補虧損，按減資比例
      收回促進產業升級條例第16條規定核准發行之增資緩課股
      票，則系爭股票股利之營利所得緩課原因已不復存在，自
      應以減資年度課徵所得稅，並以股票面額核計所得額，此
      與綜合所得稅以「已實現之實際所得」為課稅原則無違，
      亦與促進產業升級條例第16條規定意旨，並無違背。再進
      一步言，系爭緩課股票係由聚隆公司以股票面額每股10元
      收回系爭緩課股票彌補虧損，自帳上沖抵虧損，故無「實
      際轉讓價格」低於面額問題，是以聚隆公司以股票面額10
      元彌補虧損，股東仍相對取得相當於每股面額部分之利益
      ，應視同該股票移轉價格為10元，則原處分機關以股票面
      額核定原告之配偶丙○○系爭營利所得，即無不合。至原
      告另主張財政部87年9月3日台財稅第871960828號函釋，
      顯已對人之自由權利增加法律所無之限制，核與促進產業
      升級條例第16條、第17條或獎勵投資條例第13條規定不符
      云云乙節，查該函釋乃說明取得符合獎勵之緩課股票欲放
      棄緩課或送存集保之稅務處理原則，與本件原處分機關因
      基於買賣或公司減資收回未分配盈餘轉增資配發之緩課股
      票應以實際轉讓價格核課所得稅尚屬有間，自不生已對人
      之自由權利增加法律所無之限制之問題；且原處分機關核
      課系爭緩課股票之所得，亦符合促進產業升級條例第16條
      或廢止前之獎勵投資條例第13條規定之意旨，詳如上述，
      原告上開主張，亦不足採。
六、綜上所述，原告之主張並不可採。從而，原告主張其配偶丙
    ○○取自聚隆公司之5筆營利所得58,900元、58,000元、8,
    190元、4,880元及946,190元，其轉讓原因係法院拍賣及緩
    課股票減資收回，全部應按收付實現原則以實際轉讓價格重
    新計算所得額，並依稅捐稽徵法第28條規定退還溢課之稅款
    ，經原處分機關否准其請，並無違誤，訴願決定予以維持，
    亦無不合。原告起訴意旨求為撤銷訴願決定及原處分，並請
    求被告依稅捐稽徵法第28條規定作成退稅之行政處分，為無
    理由，應予駁回。又本件事證已臻明確，兩造其餘主張核與
    判決之結果無影響，爰不逐一論述。再本件為簡易訴訟案件
    ，爰不經言詞辯論為之，併此敘明。
七、據上論結，本件原告之訴為無理由，依行政訴訟法第233條
    第1項、第236條、第200條第2款、第98條第1項前段，判決
    如主文。
中　　華　　民　　國　　96　　年　  10　　月　 31  　 日
                        第三庭法  官　邱政強
以上正本係照原本作成。
如不服本判決，應於送達後20日內，向本院提出上訴狀並表明上
訴理由，如於本判決宣示後送達前提起上訴者，應於判決送達後
20日內補提上訴理由書（須按他造當事人人數附繕本）。
中　　華　　民　　國　　96　　年　  10　　月　 31  　 日
　　　　　　　　　　　　　　　書記官  蔡玫芳
附註:
行政訴訟法第235條（第1項、第2項）:
對於適用簡易程序之裁判提起上訴或抗告，須經最高行政法院之
許可。
前項許可，以訴訟事件所涉及之法律見解具有原則性者為限。
